【裁判字號】    97,上訴,4786
【裁判日期】    971202
【裁判案由】    毒品危害防制條例
【裁判全文】
臺灣高等法院刑事判決                97年度上訴字第4786號
上  訴  人
即  被  告  甲○○
                      號
                    （現另案於臺灣新竹監獄新竹分監執行中
選任辯護人  錢炳村律師
上  訴  人
即  被  告  乙○○
                    （現另案於臺灣桃園女子監獄執行中）
選任辯護人  林思銘律師
            劉雅萍律師
上列上訴人因毒品危害防制條例案件，不服臺灣新竹地方法院97
年度訴字第202號，中華民國97年8月13日第一審判決（起訴案號
：臺灣新竹地方法院檢察署97年度偵字第2054號），提起上訴，
本院判決如下：
    主  文
原判決撤銷。
甲○○共同犯如附表一編號一、二、五至九、十三、十四所示之
罪，暨犯附表一編號三、四、十、十一、十二所示之罪，各處如
附表一編號一至十四所示之刑。應執行有期徒刑貳拾壹年。扣案
之如附表二編號一所示之物沒收之。未扣案之如附表三編號一所
示之物沒收之，如全部或一部不能沒收時，追徵其價額。販賣第
一級毒品所得其中附表一編號一、二、五至九、十三、十四所示
之所得共計新臺幣壹萬零伍佰元均與乙○○連帶沒收，如全部或
一部不能沒收時，以其等財產連帶抵償之；如附表一編號三、四
、十一、十二所示之所得共計新臺幣肆仟元沒收，如全部或一部
不能沒收時，以其財產抵償之。
乙○○共同犯如附表一編號一、二、五至九、十三、十四所示之
罪，各處如附表一編號一、二、五至九、十三、十四所示之刑。
應執行有期徒刑拾捌年。扣案之如附表二編號一所示之物沒收之
。販賣第一級毒品所得新臺幣壹萬零伍佰元均與甲○○連帶沒收
，如全部或一部不能沒收時，以其等財產連帶抵償之。
    事  實
一、乙○○於民國九十四年間因違反毒品危害防制條例案件，先
    後經臺灣新竹地方法院以九十四年度竹簡字第八一八號判決
    判處有期徒刑六月、以九十四年度竹簡字第八五一號判決判
    處有期徒刑三月確定；上開二罪，嗣經同院以九十五年度聲
    字第四三五號裁定定應執行有期徒刑八月確定，於九十六年
    十一月十六日易科罰金執行完畢。
二、甲○○、乙○○二人為男女朋友關係，並一起同居在乙○○
    位於新竹縣湖口鄉○○路○段四二八巷六二號之住處。二人
    均明知海洛因係毒品危害防制條例第二條第二項第一款所定
    之第一級毒品，不得非法販賣及持有。詎甲○○竟基於意圖
    營利而販賣第一級毒品海洛因之犯意，自九十七年十一月起
    ，以每公克新臺幣（下同）五千元之價格，在新竹市○○街
    附近，陸續向真實姓名年籍不詳綽號「銘哥」之成年男子販
    入數量不詳之第一級毒品海洛因。嗣有萬榮貴、黃孟婷、楊
    善喻因欲購買海洛因施用，乃分別撥打甲○○當時所持用之
    0000000000號、0000000000號、以及乙○○所持用之000000
    0000號行動電話詢問甲○○、乙○○有無該毒品，詎甲○○
    竟自己基於販賣第一級毒品以營利之犯意，先後於附表一編
    號三、四、十一、十二所示之時間、地點，暨分別與乙○○
    共同基於販賣第一級毒品以營利之犯意，先後於附表一編號
    一、二、五至九、十三、十四所示之時間地點，將第一級毒
    品海洛因，以各編號欄內所示之價格、數量，販售予萬榮貴
    、黃孟婷、楊善喻，供其等施用而藉此牟利。
三、甲○○明知安非他命屬毒品危害防制條例列管之第二級毒品
    ，依法不得販賣及持有。適有陳旭東因欲購買第二級毒品安
    非他命施用，乃於附表一編號十所示之時間，撥打甲○○當
    時所持用之0000000000號行動電話向甲○○購買三千元之第
    二級毒品安非他命，詎甲○○竟基於販賣第二級毒品以營利
    之犯意，而應允後，二人雖持續以電話相互聯絡如何交付而
    前往，惟因故而未能完成交付毒品行為而未遂。
四、嗣於九十七年一月十七日晚上由法務部調查局新竹縣調查站
    協同新竹憲兵隊在甲○○、乙○○上開住處外埋伏，於當晚
    七時三十三分許，適見楊善喻至乙○○上開住處向其購買五
    百元之第一級毒品海洛因時，隨即上前實施圍捕，楊善喻趁
    亂駕車逃離，乙○○則躲入屋內；嗣經法務部調查局新竹縣
    調查站人員持本院核發之搜索票及臺灣新竹地方法院檢察署
    檢察官核發之拘票，至上開地點實施搜索並拘提乙○○，因
    此扣得乙○○所有0000000000號行動電話一支（含 SIM卡一
    張）。另甲○○則於翌日即九十七年一月十八日晚上十一時
    二十五分許，主動向臺灣新竹地方法院檢察署投案，而查知
    上情。
五、案經臺灣新竹地方法院檢察署檢察官指揮法務部調查局新竹
    縣調查站、國防部憲兵司令部新竹憲兵隊、桃園憲兵隊、新
    竹縣政府警察局竹北分局偵查起訴及移送併辦。
    理  由
壹、程序部分：
一、按被告以外之人於審判外之陳述，雖不符刑事訴訟法第一百
    五十九條之一至一百五十九條之四之規定，而經當事人於審
    判程序同意作為證據，法院審酌該言詞陳述或書面陳述作成
    時之情況，認為適當者，亦得為證據。當事人、代理人或辯
    護人於法院調查證據時，知有第一百五十九條第一項不得為
    證據之情形，而未於言詞辯論終結前聲明異議者，視為有前
    項之同意，刑事訴訟法第一百五十九條之五定有明文。本件
    被告二人及其等之辯護人對於公訴人所提出甲○○、乙○○
    、萬榮貴、黃孟婷、楊善喻及陳旭東分別於法務部調查局新
    竹縣調查站（下簡稱新竹縣調查站）訊問時之陳述，均同意
    作為證據，故均應認有證據能力。
二、次按被告以外之人於偵查中向檢察官所為之陳述，除顯有不
    可信之情況者外，得為證據，刑事訴訟法第一百五十九條之
    一第二項規定明確。查萬榮貴於九十七年一月三十一日、黃
    孟婷於九十七年二月二十一日、楊善喻於九十七年一月三十
    一日、陳旭東於九十七年二月二十一日檢察官訊問時，分別
    以證人身分所為之供述（見九十七年度偵字第五七四號偵查
    卷「下稱第五七四號偵查卷」第一九四至一九七、二一一至
    二一四、一六○至一六二、二二七至二二九頁），雖為被告
    以外之人於審判外之言詞陳述，惟均經具結在卷，與法定要
    件相符；且無證據證明檢察官於偵訊當時向萬榮貴、黃孟婷
    、楊善喻、陳旭東所取得之陳述，有未遵守法律規定或違法
    取供之情形，是依彼等陳述之外在環境及情況，亦查無顯有
    不可信之情況，故彼等於偵查中之陳述，應認為具有證據能
    力。
三、被告二人及其等之辯護人對於下列本院所爰引之所有書證及
    物證，於本院準備程序、審理程序訊問時，均未爭執其證據
    能力，本院審酌該等證據性質，亦無刑事訴訟法第一百五十
    九條之四所定之顯不可信之情況，自應均認有證據能力。
貳、實體部分：
一、認定犯罪事實所憑之證據及理由：
  (一)被告甲○○於新竹縣調查站（第五七四號偵查卷第一○三至
    一二四頁）、檢察官偵查中（第五七四號偵查卷第一二八至
    一三五頁）、原審（九十七年度聲羈字第二三號「下稱聲羈
    第二三號卷」第五至十一頁、原審卷第十、十一頁、第四四
    至四七頁）及本院審理時，先後坦承分別有於附表一編號一
    至十四所示之時、地，分別以附表一編號一至十四所示之毒
    品價格，自己單獨或與被告乙○○共同販賣第一級毒品海洛
    因予萬榮貴五次、黃孟婷四次、楊善喻四次，以及自己單獨
    販賣第二級毒品安非他命予陳旭東一次，但未完成交付等經
    過。
  (二)被告乙○○於新竹縣調查站（第五七四號偵查卷第七四至八
    九頁）、檢察官偵查中（第五七四號偵查卷第九五至一○一
    頁）、原審審理時（九十七年度聲羈字第二一號「下稱聲羈
    第二一號卷」第六至十一頁、原審卷第十、十一頁、第四四
    至四七頁），先後坦承分別有於附表一編號一、二、五至九
    、十三、十四所示之時、地，分別以上述編號所示之毒品價
    格，與被告甲○○共同販賣第一級毒品海洛因予萬榮貴三次
    、黃孟婷四次、楊善喻二次等經過。
  (三)證人萬榮貴（見第五七四號偵查卷第一七八至一八九頁、第
    一九四至一九七頁）、黃孟婷（第五七四號偵查卷第二○二
    至二○九頁、第二一一至二一四頁）、楊善喻（第五七四號
    偵查卷第一四三至一五七頁、第一六○至一六二頁）、陳旭
    東（第五七四號偵查卷第二一九至二二三頁、第二二七至二
    二九頁）分別於警詢、檢察官訊問時之證述，證明被告二人
    確實有於附表一編號一至十四所示之時、地，或由被告甲○
    ○自己販賣第一級毒品海洛因予證人萬榮貴及楊善喻、販賣
    第二級毒品安非他命予證人陳旭東未遂，或由被告二人共同
    販賣第一級毒品海洛因予證人萬榮貴、黃孟婷、楊善喻之事
    實。
  (四)被告甲○○所使用之0000000000號及0000000000號、被告乙
    ○○所使用之0000000000號行動電話通訊監察譯文（見第五
    七四號偵查卷第二四至三五、七○至七二、三九至四六、四
    七至六六頁），證明被告二人分別以其等所持用之上開行動
    電話與證人萬榮貴（使用0000000000號、000000000號、000
    0000000號、0000000000號電話）、證人黃孟婷（使用00000
    00000號、0000000000號、0000000000 號電話）、楊善喻（
    使用0000000000號、0000000000號電話）於電話中聯絡買賣
    海洛因之事實，以及被告甲○○以所持用之0000000000號行
    動電話與證人陳旭東（使用000000000 號、0000000000號電
    話）聯絡買賣安非他命之事實。
  (五)扣案之0000000000號行動電話（含SIM 卡一張）一支（見第
    二○五四號偵查卷第一八五頁扣押物品清單），佐證被告二
    人販賣第一級毒品海洛因之事實。
二、被告辯解本院之判斷：
  (一)被告甲○○、乙○○於原審審理時雖均曾辯稱：打電話來的
    萬榮貴等人同樣是吸毒的朋友，萬榮貴及黃孟婷部分，我是
    去幫他拿毒品，拿回來後，再拿給他，並沒有賺他的錢，只
    有賺自己施用，因為我拿毒品給他，他再拿一點給我施用，
    但是他有時會給，有時不會給，如果是乙○○去交貨的情形
    ，就會先挖一點毒品留下來自己施用，再交付毒品，楊善喻
    部分，是他打電話來問我有無毒品，錢先給我，有時讓我自
    己去拿，有時跟我去拿，沒有賺他的錢，也沒有拿一點毒品
    回來施用云云。被告甲○○於本院審理時另辯稱：我與陳旭
    東在電話中講好價錢，但沒有約地方交付，安非他命是我到
    幫他跟人家拿，我還沒有跟人家拿到，所以無法給他，他錢
    也還沒給我云云。被告乙○○於原審及本院審理時則另辯稱
    ：(1)調查局訊問時已供出自己的毒品來源為被告甲○○，被
    告甲○○也因為乙○○的勸說而主動到案，故有適用毒品危
    害防制條例第十七條減輕其刑之情形。(2)我沒有販賣毒品，
    只是幫甲○○拿毒品到樓下去交給別人云云。
  (二)不採之理由：
  1.查被告二人確係由被告甲○○單獨販賣第一、二級毒品，或
    與被告乙○○共同販賣第一級毒品，且獲有價格或毒品利得
    之事實，已據被告二人於檢察官訊問時坦白承認在卷，且被
    告甲○○並坦承：「（現職？）無業。（平常是否以販賣毒
    品之利潤維持生計？）是」等語（見第五七四號偵查卷第一
    三四至一三五頁），核與證人萬榮貴、黃孟婷、楊善喻、陳
    旭東分別於新竹縣調查站、檢察官訊問時之證述，及上開通
    聯譯文內容相符。被告甲○○、乙○○嗣雖於原審改稱：並
    沒有賺他們的的錢，係拿毒品給他們後，他們再分一點給我
    們，或先挖出一點留下來後，再交付給他們云云，惟此仍可
    謂有毒品利得，被告甲○○在原審最後審判庭曾又改稱：「
    我純粹幫他們拿毒品，沒有賺錢，也沒有賺毒品」云云（見
    原審卷第二三四頁背面），前後辯解不一，顯係事後圖卸「
    販賣」罪責之詞，不足採信。
  2.被告甲○○於本院審理時復坦承有意圖營利而販賣第一級毒
    品海洛因給萬榮貴五次、黃孟婷及楊善諭各四次之事實（見
    本院97年11月18日審判程序筆錄第六頁）。
  3.證人萬榮貴於原審審理作證時雖最初稱：沒有用錢跟甲○○
    、乙○○買過海洛因，都是他們請我，通聯譯文中「一張」
    就是指一千元海洛因的量，可以施用一次，半張是指五百元
    的量，沒有付過錢，我在通聯中跟甲○○的對話，都是我要
    多少毒品，甲○○就免費給我，甲○○只提供過二次毒品給
    我等語（見原審卷第一五二、一五三頁）；嗣經原審提示證
    人萬榮貴於新竹縣調查站、檢察官訊問時之筆錄予證人，並
    訊問證人何以所言與該二次筆錄內容不符，證人改稱因製作
    筆錄當時在提藥，所以不清楚自己說什麼（見原審卷第一五
    五頁）；復經原審及公訴檢察官一再提醒證人作偽證之刑事
    責任後，證人萬榮貴仍堅稱自己跟甲○○拿毒品沒有出過錢
    （見原審卷第一五八頁）；最後於被告甲○○之辯護人詢問
    並告知甲○○上開辯解內容後，證人始又改口稱好像有拿錢
    給甲○○，甲○○應該沒有賺差價等語（見原審卷第一五八
    頁背面）。觀之證人萬榮貴上開證述內容，前後反覆不一，
    且避重就輕，顯然有為維護被告二人，而故意為有利於被告
    二人之陳述，所為上開證述內容，本院認不僅與被告甲○○
    所辯不同，且與通聯譯文不符，不可採信，不能據以作為有
    利於被告二人之認定。
  4.另查被告二人均自承有施用海洛因，被告甲○○稱自己一天
    施用二次，跟「銘哥」每次拿一公克五千元，會分成五包，
    一包的量可以供自己施用三次，也會分給乙○○施用（見原
    審卷第二四二、二四三頁）；而被告乙○○自承每天施用海
    洛因一、二次，一包的量可以施用三次。足見被告二人之毒
    癮很大，每次向「銘哥」所購得之一公克海洛因的量，僅夠
    二人施用三天餘，以此情形，如何還有多餘的毒品轉讓給證
    人萬榮貴等人施用。被告雖又辯稱有時是先電話聯絡，自己
    再去幫萬榮貴等人拿毒品云云，但依據通聯紀錄顯示，證人
    萬榮貴、黃孟婷、楊善喻打電話給被告二人要毒品之時間有
    在中午時分、有在深夜、有在凌晨三點多，而被告甲○○當
    時係居住在新竹縣湖口鄉○○路，距「銘哥」位於新竹市○
    ○街之住處有相當之路程，若非有利可圖，豈會甘冒觸犯毒
    品重罪，不辭辛勞的去幫萬榮貴等人拿取毒品？被告上開所
    辯不合常情，不足採信。
  5.被告甲○○於本院審理時雖另辯稱：我與陳旭東在電話中講
    好價錢，但沒有約地方交付，安非他命是我到幫他跟人家拿
    ，我還沒有跟人家拿到，所以無法給他，他錢也還沒給我云
    云。惟此與證人陳旭東上開證述及通訊監察譯文內容不符，
    已非可採。而依上開證詞及譯文可知，被告甲○○與陳旭東
    除以電話約定以三千元價格販賣安非他命一包外，且被告甲
    ○○並攜帶該毒品，依約前往交付地點，惟被告甲○○在因
    前往過程中因感覺被人跟蹤，最後因故而放棄該次毒品交易
    ，則被告甲○○既除以電話約定外，復行攜帶交易之毒品，
    依約前往交付地點，顯已「著手」販賣行為，而非僅處於「
    預備階段」，縱未實際完成交易，仍應成立販賣第二級毒品
    未遂罪。至上開通訊監察譯文中所穿插被告甲○○與「大哥
    」間之通話紀錄，本院無從判斷被告甲○○與「大哥」間關
    係，究係販賣共犯、意圖販出而販入、或單純同業間調貨？
    且亦乏積極證據證明確與被告甲○○販賣第二級毒品安非他
    命予陳旭東未遂之犯行相關，自不足為被告甲○○不利之認
    定。
  6.被告乙○○雖另辯稱：我沒有販賣毒品，只是幫甲○○拿毒
    品到樓下去交給別人云云。惟此被告乙○○於上開調查局、
    偵查及原審審理時均曾坦承：伊有以電話與購毒者聯繫、交
    易、及取交毒品、價款之情不符，應係事後卸責之詞，亦不
    足採。
  7.毒品危害防制條例第十七條規定：犯第四條第一項之罪，供
    出毒品來源，因而破獲者，得減輕其刑。其立法意旨重在鼓
    勵具體供出其上游販毒者，俾資追查該毒梟前手及其上游毒
    品，以杜絕毒品之蔓延與氾濫為目的。查本件被告乙○○與
    被告甲○○係販賣第一級毒品之共同正犯，業經本院認定如
    上述，被告甲○○並非被告乙○○之毒品來源之上游，依據
    前揭說明，並無該條減輕其刑之適用。
三、論罪
  (一)核被告甲○○如附表一編號一至九、十一至十四所示十三次
    販賣海洛因之所為，均係犯毒品危害防制條例第四條第一項
    之販賣第一級毒品罪；如附表一編號十所為，係犯毒品危害
    防制條例第四條第六項、第二項之販賣第二級毒品未遂罪（
    原起訴意旨認係犯該條例第四條第二項之罪，業經公訴人於
    原審九十七年四月七日準備程序中變更起訴法條如上述）。
    又其販賣第一、二級毒品前後持有第一、二級毒品之低度行
    為，均為販賣第一、二級毒品之高度行為所吸收，均不另論
    罪。
  (二)核被告乙○○如附表一編號一、二、五至九、十三、十四所
    示九次販賣海洛因之所為，均係犯毒品危害防制條例第四條
    第一項之販賣第一級毒品罪。又其販賣第一級毒品前後持有
    第一級毒品之低度行為，均為販賣第一級毒品之高度行為所
    吸收，均不另論罪。
  (三)被告甲○○、乙○○二人間就附表一編號一、二、五至九、
    十三、十四所示之販賣第一級毒品犯行，有犯意之聯絡及行
    為之分擔，均為共同正犯。
  (四)按九十五年七月一日起施行之修正刑法，基於一罪一罰，以
    實現刑罰公平原則之考量，將包含多數侵害法益行為，但科
    刑上僅論以一罪之連續犯及僅成立實質一罪之常業犯規定刪
    除。為避免流於嚴苛，原可單獨成罪之多數行為，苟依社會
    通念，認在刑罰上予以單純一罪評價，始符合刑罰公平原則
    者，自應僅總括地論以一罪，然其範圍之認定，須與修法之
    意旨相契合。又集合犯係指犯罪構成要件之行為，依其本質
    、犯罪目的或社會常態觀之，常具有反覆、繼續為之之特性
    ，此等反覆實行之行為，於自然意義上雖係數行為，但依社
    會通念，法律上應僅為一總括之評價，法律乃將之規定為一
    獨立之犯罪類型，而為包括一罪。故犯罪是否包括一罪之集
    合犯，客觀上，應斟酌其法律規定文字之本來意涵、實現該
    犯罪目的之必要手段、社會生活經驗中該犯罪實行常態及社
    會通念等；主觀上，則視其是否出於行為人之一次決意，並
    秉持刑罰公平原則，加以判斷（最高法院九十六年度台上字
    第一一六八號判決意旨參照）。查本案被告甲○○、乙○○
    每次販賣海洛因予證人萬榮貴、黃孟婷、楊善喻，及被告甲
    ○○販賣安非他命予證人陳旭東未遂部分，係因各該證人缺
    海洛因或安非他命施用，乃臨時撥打被告二人之上開電話號
    碼約定購買毒品，被告二人始為販賣上開毒品之犯行，則主
    觀上，被告二人並非出於一次決意，在客觀上各次之販賣海
    洛因、安非他命行為之時間、地點不同，明顯足以區隔是為
    滿足購買者該次毒癮之獨立販賣毒品行為，依社會通念，亦
    難認以評價為一罪為適當，自不得認僅成立包括一罪之集合
    犯。是以被告甲○○所犯上開十四次販賣第一、二級毒品罪
    間，被告乙○○所犯上開九次販賣第一級毒品罪間，均犯意
    各別，行為互殊，均應予分論併罰。
  (五)被告甲○○所為附表一編號十所示之犯行，為已著手於販賣
    第二級毒品安非他命之實行而不遂，為未遂犯，依刑法第二
    十五條第二項之規定減輕其刑。
  (六)被告乙○○於九十四年間因違反毒品危害防制條例案件，先
    後經台灣新竹地方法院判處有期徒刑六月、三月確定；嗣經
    同院裁定定應執行有期徒刑八月確定，於九十六年十一月十
    六日易科罰金執行完畢等情，有本院被告前案紀錄表一件在
    卷可參，其於受徒刑之執行完畢後，五年以內故意再犯附表
    一編號二、五、八、九、十三、十四所示之有期徒刑以上之
    罪，均為累犯，原均應依刑法第四十七條第一項規定加重其
    刑，惟因販賣海洛因之法定刑為死刑或無期徒刑，依法不得
    加重。
  (七)按販賣第一級毒品海洛因罪之法定刑為死刑、無期徒刑，販
    賣第二級毒品安非他命罪之法定刑為無期徒刑或七年以上有
    期徒刑，係立法者為維護國民身心健康，進而維持社會秩序
    ，俾免國家安全之陷於危殆，為拔其貽害之本，希望達成杜
    絕流入之途，著重煙毒來源之截堵，以求禍害之根絕而定。
    查由被告甲○○、乙○○二人販賣海洛因、安非他命之次數
    、數量及所得觀之，被告二人顯係為貪圖小利而為本件犯行
    ，且查無證據證明被告二人為大量走私進口或長期販賣毒品
    之所謂「大盤」販毒者，其等販賣毒品之行為固為法所不許
    ，惟其所販賣之對象尚寡、且多屬少量，相較於一般販毒集
    團係將毒品積極販賣予不特定之多數人以牟取暴利之情形，
    被告二人主觀惡性與犯罪情節核與毒梟有異，如不論其等犯
    罪情節之輕重，而處以販賣第一級毒品罪、第二級毒品罪之
    法定本刑死刑、無期徒刑或七年以上有期徒刑，顯然情輕法
    重，過於嚴峻，在客觀上足以引起一般同情，其犯罪之情狀
    ，顯可憫恕，雖宣告法定刑最低度刑猶嫌過苛，故本院認就
    被告甲○○十三次販賣海洛因罪、一次販賣安非他命未遂罪
    （應依法遞減之），就被告乙○○九次販賣海洛因罪部分，
    均應依刑法第五十九條之規定減輕其刑。
四、原審以被告二人犯罪事證明確，均予論罪科刑，固非無見。
    惟查：(1)扣案之0000000000號行動電話一支（含SIM 卡一張
    ），原判決理由欄認係屬被告乙○○所有，惟於事實欄則認
    係屬被告甲○○所有，已有矛盾。(2)毒品危害防制條例第十
    九條第一項規定，犯該條例第四條第一項、第二項之販賣第
    二、二級毒品罪者，其供犯罪所用之物，均沒收之，如全部
    或一部不能沒收時，追徵其價額，固係採義務沒收主義。惟
    本件既採一罪一罰原則，則上開應沒收之物，仍應以供各該
    次犯罪所用之物，始得沒收之，如全部或一部不能沒收時，
    追徵其價額。查扣案之0000000000號行動電話一支（含 SIM
    卡一張）係被告乙○○所有，且供附表一編號一、二、五至
    九、十三、十四所示被告二人共同販賣第一級毒品犯罪所用
    之物，惟與附表一編號三、四、十一、十二所示被告甲○○
    單獨販賣第一級毒品犯罪無涉，是原判決在附表一編號三、
    四、十一、十二各次犯罪主文項下亦諭知扣案之0000000000
    號行動電話一支（含SIM 卡一張）沒收，亦有未合。再者，
    被告甲○○所有，且供附表一編號十所示被告甲○○販賣第
    二級毒品、供附表一編號十二所示被告甲○○販賣第一級毒
    品犯罪所用之0000000000號行動電話一支（含SIM 卡一張）
    ，雖均未扣案，惟此既採義務沒收主義，自仍應諭知沒收，
    如全部或一部不能沒收時，追徵其價額。至被告甲○○供附
    表一編號三、四、十一所示被告甲○○販賣第一級毒品犯罪
    所用之0000000000號行動電話一支（含SIM 卡一張），因係
    被告甲○○向綽號「阿輝」之友人借用，並非被告甲○○所
    有，自無庸諭知沒收，均併此敘明。(3)扣案之安非他命毒品
    及分裝袋四袋（扣押物品清單編號五），並無扣得其他空的
    分裝袋四袋，則此分裝袋既均用以裝盛安非他命，即與販賣
    第一級毒品海洛因無涉，原判決在附表一編號一至九、十一
    至十四販賣第一級毒品主文項下諭知沒收，亦有違誤。(4)扣
    案之如附表二編號一所示之結晶四包，經送法務部調查局鑑
    定之結果，認含甲基安非他命成分，合計淨重0.05公克，空
    包裝重0.79公克，有法務部調查局九十七年二月十八日出具
    之調科壹字第09700054410 號鑑定書一件（見九十七年度偵
    字第二○五四號「下稱第二○五四號偵查卷」第一七九頁）
    在卷可參，則以每包平均淨重約0.0125公克，顯然十分微量
    ，對照被告甲○○於偵查中所證：以1 公克3000元買入安非
    他命，1 公克4000元販賣等語，上開每包買入價僅37.5元，
    賣出價僅50元，而參以電話通訊監察譯文中並無相近金額之
    交易，則被告甲○○於本院審理時辯稱：上開安非他命係自
    己使用後之殘渣，並非供本件販賣第二級毒品等語，尚非無
    據，故上開扣案毒品亦無證據證明確與被告甲○○販賣第二
    級毒品犯行有關。另該毒品已於另案經台灣新竹地方法院檢
    察署檢察官以97年8月1日竹檢慎公字第19803 號扣押（沒收
    ）物品處分命令銷燬之，有上開執行命令附卷可稽。是原判
    決引據為被告甲○○販賣第二級毒品安非他命之證據，並在
    本件被告甲○○販賣第二級毒品主文項下再諭知沒收銷燬之
    ，亦有未合。被告乙○○上訴意旨否認犯罪，及被告甲○○
    上訴意旨稱販賣第二級毒品部分僅在預備階段，並請就其全
    部犯行從輕量刑云云，雖均為無理由，惟原判決既有上開可
    議，仍屬不可維持，自應由本院將原判決撤銷改判，爰審酌
    被告二人意圖營利多次販賣海洛因或安非他命供人施用，對
    社會所造成之危害，對人體健康所產生之損害，其行為雖不
    足取，被告二人雖於原審否認部分販賣毒品犯行，然斟酌其
    二人於新竹縣調查局、檢察官偵查中訊問時，及於法院先後
    多次坦承犯行，未耗費過多之司法資源，可認已具悔意，犯
    罪後態度均尚可，並審酌其販賣之毒品數量不多，販賣金額
    總計各一萬四千五百元、一萬零五百元，利得非鉅，販賣毒
    品之時間為二月餘，及其犯罪動機、手段、品行、智識程度
    等一切情狀，分別量處如附表一編號一至十四所示之刑，並
    定如主文第二項所示之應執行之刑。
五、按毒品危害防制條例第十九條第一項規定：「犯第四條至第
    九條、第十二條、第十三條或第十四條第一項、第二項之罪
    者，其供犯罪所用或因犯罪所得之財物，均沒收之」，該條
    項有關沒收之規定，係刑法第三十八條第一項第二款、第三
    項之特別規定，雖採義務沒收主義，但因無如同條例第十八
    條第一項前段「不問屬於犯人與否均沒收」之規定，故供犯
    該項所列之罪所用之物，仍以屬於犯人所有者為限，始得宣
    告沒收。是按行動電話服務須以晶片卡（即SIM 卡）為使用
    介面，因此電信公司於出租行動電話門號予消費者使用時，
    即同時附帶提供晶片卡給消費者作為門號使用之介面，故電
    信公司接受消費者申辦門號並將該門號開通上線時，該晶片
    卡之所有權已移轉於消費者（最高法院九十七年度台上字第
    二二三０號判決意旨參見）。扣案之如附表二編號一所示之
    物，該SIM 卡雖係以被告乙○○之母甘春蓮名義申辦，有基
    本資料查詢結果、遠傳電信股份有限公司96年8 月23日函覆
    資料可稽（見第五七四號偵查卷第十六、第二二至二三頁）
    ，惟業據被告乙○○坦承電話及門號均為其所有（第五七四
    號偵查卷第七五、七七頁、第九六頁），且係供被告二人共
    同販賣海洛因犯罪所用之物，均併依毒品危害防制條例第十
    九條第一項前段，在附表一編號一、二、五至九、十三、十
    四被告二人共同販賣第一級毒品主文項下宣告沒收。又未扣
    案如附表三編號一所示之物，該SIM 卡係以被告甲○○名義
    申辦，有通聯調閱查詢單附卷可稽（第五七四號偵查卷第十
    四頁），被告甲○○亦坦承為其申辦所有，且係供附表一編
    號十所示被告甲○○販賣第二級毒品、及供附表一編號十二
    所示被告甲○○販賣第一級毒品犯罪所用之物，雖未扣案，
    惟此既採義務沒收主義，自仍應諭知沒收，如全部或一部不
    能沒收時，追徵其價額。至被告甲○○供附表一編號三、四
    、十一所示被告甲○○販賣第一級毒品犯罪所用之00000000
    00號行動電話一支（含SIM 卡一張），未扣案，且係被告甲
    ○○向綽號「阿輝」之友人所借用，業據被告甲○○供述明
    確，並有遠傳電信股份有限公司96年8月7日函覆資料（由許
    振輝申辦）附卷可稽（第五七四號偵查卷第十二至十三頁）
    ，並非被告甲○○所有，自無庸諭知沒收。另扣案之第二級
    毒品安非他命及其包裝袋四袋、注射針筒八支、膠皮管四支
    、安非他命吸食器一組、殘渣袋共三個、不明粉末一包，係
    供被告二人施用毒品所用之物，業據其等於原審及本院審理
    時供述在卷，亦查無證據足以證明為與販賣第一、二級毒品
    有關之物，故不宜於本件各該主文項下諭知沒收（銷燬）之
    。再按毒品危害防制條例第十九條第一項關於沒收之規定，
    於共同正犯，因其犯罪所得係合併計算，且於全部或一部不
    能沒收時以其財產抵償之，為避免執行時發生重複沒收、抵
    償之情形，故各共同正犯之間係採連帶沒收主義，於裁判時
    僅諭知連帶沒收，不得就全體共同正犯之總所得，對各該共
    同正犯分別重複諭知沒收（最高法院九十五年台上字第六四
    八二號判決參照）。查被告甲○○、乙○○共同販賣第一級
    毒品九次，販賣所得共計為一萬零五百元，被告甲○○單獨
    販賣第一級毒品海洛因四次所得四千元，均應依毒品危害防
    制條例第十九條第一項之規定宣告沒收之，如全部或一部不
    能沒收時，分別以其等財產抵償之（其中被告甲○○、乙○
    ○共同販賣所得部分應為連帶沒收、抵償）。
據上論斷，應依刑事訴訟法第369條第1項前段、第364條、第299
條第1項前段，毒品危害防制條例第4 條第1項、第2項、第6項，
第19條第1項、刑法第11條前段、第28條、第25條第2項、第47條
第1項、第59條、第51條第5款，判決如主文。
本案經檢察官姜貴昌到庭執行職務。
中    華    民    國    97    年    12    月    2     日
                  刑事第五庭審判長法  官  吳  敦
                                  法  官  張傳栗
                                  法  官  陳春秋
以上正本證明與原本無異。
如不服本判決，應於收受送達後10日內向本院提出上訴書狀，其
未敘述上訴之理由者並得於提起上訴後10日內向本院補提理由書
（均須按他造當事人之人數附繕本）「切勿逕送上級法院」。
                                  書記官  李家敏
中    華    民    國    97    年    12    月    3     日
附錄本案論罪科刑法條：
毒品危害防制條例第4條
製造、運輸、販賣第一級毒品者，處死刑或無期徒刑；處無期徒
刑者，得併科新臺幣1 千萬元以下罰金。
製造、運輸、販賣第二級毒品者，處無期徒刑或7 年以上有期徒
刑，得併科新臺幣7百萬元以下罰金。
製造、運輸、販賣第三級毒品者，處5 年以上有期徒刑，得併科
新臺幣5 百萬元以下罰金。
製造、運輸、販賣第四級毒品者，處3 年以上10年以下有期徒刑
，得併科新臺幣3 百萬元以下罰金。
製造、運輸、販賣專供製造或施用毒品之器具者，處1 年以上7
年以下有期徒刑，得併科新臺幣1 百萬元以下罰金。
前五項之未遂犯罰之。
┌───────────────────────────────────┐
│附表一                                                                │
├──┬──────────────┬────┬────────────┤
│編號│犯罪事實                    │罪名    │宣告刑                  │
├──┼──────────────┼────┼────────────┤
│1   │甲○○、乙○○共同基於販賣第│共同販賣│各處有期徒刑拾伍年。扣案│
│    │一級毒品海洛因之故意，於九十│第一級毒│之如附表二編號一所示之物│
│    │六年十一月二日十二時五十八分│品      │沒收之。販賣毒品所得新臺│
│    │許，在二人共同位於新竹縣湖口│        │幣壹仟元連帶沒收，如全部│
│    │鄉○○路○段四二八巷六二號住│        │或一部不能沒收時，以其等│
│    │處，以一千元之對價，販賣海洛│        │財產抵償之。            │
│    │因一包予萬榮貴，並由乙○○交│        │                        │
│    │付之。                      │        │                        │
├──┼──────────────┼────┼────────────┤
│2   │甲○○、乙○○共同基於販賣第│共同販賣│各處有期徒刑拾伍年。扣案│
│    │一級毒品海洛因之故意，於九十│第一級毒│之如附表二編號一所示之物│
│    │六年十一月二十一日二十二時十│品（黃思│沒收之。販賣毒品所得新臺│
│    │九分許，在上開地點，以一千五│旋為累犯│幣壹仟伍佰元連帶沒收，如│
│    │百元之對價，販賣數量不詳（一│）      │全部或一部不能沒收時，以│
│    │張半）之海洛因予萬榮貴，並由│        │其等財產抵償之。        │
│    │乙○○交付之。              │        │                        │
├──┼──────────────┼────┼────────────┤
│3   │甲○○基於販賣第一級毒品海洛│販賣第一│處有期徒刑拾伍年。販賣毒│
│    │因之故意，於九十六年十二月十│級毒品  │品所得新臺幣壹仟元沒收，│
│    │三日九時十八分許，在上開地點│        │如全部或一部不能沒收時，│
│    │，以一千元之對價，販賣一包海│        │以其財產抵償之。        │
│    │洛因予萬榮貴，並由甲○○親自│        │                        │
│    │交付之。                    │        │                        │
├──┼──────────────┼────┼────────────┤
│4   │甲○○基於販賣第一級毒品海洛│販賣第一│處有期徒刑拾伍年。販賣毒│
│    │因之故意，於九十六年十二月十│級毒品  │品所得新臺幣壹仟元沒收，│
│    │六日十六時二十分許，在上開地│        │如全部或一部不能沒收時，│
│    │點，以一千元之對價，販賣一包│        │以其財產抵償之。        │
│    │海洛因予萬榮貴，並由甲○○親│        │                        │
│    │自交付之。                  │        │                        │
├──┼──────────────┼────┼────────────┤
│5   │甲○○、乙○○共同基於販賣第│共同販賣│各處有期徒刑拾伍年。扣案│
│    │一級毒品海洛因之故意，於九十│第一級毒│之如附表二編號一所示之物│
│    │六年十二月二十二日十八時四十│品（黃思│沒收之。販賣毒品所得新臺│
│    │九分許，在上開地點，以一千五│旋為累犯│幣壹仟伍佰元連帶沒收，如│
│    │百元之對價，販賣數量不詳（一│）      │全部或一部不能沒收時，以│
│    │張半）之海洛因予萬榮貴，並由│        │其等財產抵償之。        │
│    │乙○○交付之。              │        │                        │
├──┼──────────────┼────┼────────────┤
│6   │甲○○、乙○○共同基於販賣第│共同販賣│各處有期徒刑拾伍年。扣案│
│    │一級毒品海洛因之故意，於九十│第一級毒│之如附表二編號一所示之物│
│    │六年十一月一日十二時五十八分│品      │沒收之。販賣毒品所得新臺│
│    │許，在上開地點，以一千元之對│        │幣壹仟元連帶沒收，如全部│
│    │價，販賣海洛因一包予黃孟婷，│        │或一部不能沒收時，以其等│
│    │並由乙○○交付之。          │        │財產抵償之。            │
├──┼──────────────┼────┼────────────┤
│7   │甲○○、乙○○共同基於販賣第│共同販賣│各處有期徒刑拾伍年。扣案│
│    │一級毒品海洛因之故意，於九十│第一級毒│之如附表二編號一所示之物│
│    │六年十一月三日三時五十六分許│品      │沒收之。販賣毒品所得新臺│
│    │，在上開地點，以一千元之對價│        │幣壹仟元連帶沒收，如全部│
│    │，販賣海洛因一包予黃孟婷，並│        │或一部不能沒收時，以其等│
│    │由乙○○交付之。            │        │財產抵償之。            │
├──┼──────────────┼────┼────────────┤
│8   │甲○○、乙○○共同基於販賣第│共同販賣│各處有期徒刑拾伍年。扣案│
│    │一級毒品海洛因之故意，於九十│第一級毒│之如附表二編號一所示之物│
│    │六年十二月二十六日十六時四十│品（黃思│沒收之。販賣毒品所得新臺│
│    │六分許，在上開地點，以一千元│旋為累犯│幣壹仟元連帶沒收，如全部│
│    │之對價，販賣海洛因一包予黃孟│）      │或一部不能沒收時，以其等│
│    │婷，並由乙○○交付之。      │        │財產抵償之。            │
├──┼──────────────┼────┼────────────┤
│9   │甲○○、乙○○共同基於販賣第│共同販賣│各處有期徒刑拾伍年。扣案│
│    │一級毒品海洛因之故意，於九十│第一級毒│之如附表二編號一所示之物│
│    │七年一月一日二十一時二十三分│品（黃思│沒收之。販賣毒品所得新臺│
│    │許，在上開地點，以二千元之對│旋為累犯│幣貳仟元連帶沒收，如全部│
│    │價，販賣海洛因二包予黃孟婷，│）      │或一部不能沒收時，以其等│
│    │並由乙○○交付之。          │        │財產抵償之。            │
├──┼──────────────┼────┼────────────┤
│10  │甲○○基於販賣第二級毒品安非│販賣第二│處有期徒刑貳年。未扣案之│
│    │他命之故意，於九十六年十一月│級毒品，│如附表三編號一所示之物沒│
│    │二十八日二時三十一分許，以持│未遂    │收之，如全部或一部不能沒│
│    │有之0000000000號行動電話，與│        │收時，追徵其價額。      │
│    │陳旭東所使用之000000000號、 │        │                        │
│    │0000000000號通話，談妥以三千│        │                        │
│    │元之對價，販賣不詳數量之安非│        │                        │
│    │他命予陳旭東，並約定交貨地點│        │                        │
│    │為新竹市○○路某處而前往，惟│        │                        │
│    │因故未完成交易而未遂。      │        │                        │
├──┼──────────────┼────┼────────────┤
│11  │甲○○基於販賣第一級毒品海洛│販賣第一│處有期徒刑拾伍年。販賣毒│
│    │因之故意，於九十六年十二月十│級毒品  │品所得新臺幣壹仟元沒收，│
│    │四日九時三十九分許，在上開地│        │如全部或一部不能沒收時，│
│    │點，以一千元之對價，販賣一包│        │以其財產抵償之。        │
│    │海洛因予楊善喻，並由甲○○親│        │                        │
│    │自交付之。                  │        │                        │
├──┼──────────────┼────┼────────────┤
│12  │甲○○基於販賣第一級毒品海洛│販賣第一│處有期徒刑拾伍年。未扣案│
│    │因之故意，於九十六年十一月十│級毒品  │之如附表三編號一所示之物│
│    │一日九時一分許，在上開地點，│        │沒收之，如全部或一部不能│
│    │以一千元之對價，販賣一包海洛│        │沒收時，追徵其價額。販賣│
│    │因予楊善喻，並由甲○○親自交│        │毒品所得新臺幣壹仟元沒收│
│    │付之。                      │        │，如全部或一部不能沒收時│
│    │                            │        │，以其財產抵償之。      │
├──┼──────────────┼────┼────────────┤
│13  │甲○○、乙○○共同基於販賣第│共同販賣│各處有期徒刑拾伍年。扣案│
│    │一級毒品海洛因之故意，於九十│第一級毒│之如附表二編號一所示之物│
│    │六年十二月二十四日十六時四十│品（黃思│沒收之。販賣毒品所得新臺│
│    │六分許，在上開地點，以一千元│旋為累犯│幣壹仟元連帶沒收，如全部│
│    │之對價，販賣海洛因一包予楊善│）      │或一部不能沒收時，以其等│
│    │喻，並由乙○○交付之。      │        │財產抵償之。            │
├──┼──────────────┼────┼────────────┤
│14  │甲○○、乙○○共同基於販賣第│共同販賣│各處有期徒刑拾伍年。扣案│
│    │一級毒品海洛因之故意，於九十│第一級毒│之如附表二編號一所示之物│
│    │七年一月十七日十九時三十三分│品（黃思│沒收之。販賣毒品所得新臺│
│    │許，在上開地點，以五百元之對│旋為累犯│幣伍佰元連帶沒收，如全部│
│    │價，販賣海洛因一包予楊善喻，│）      │或一部不能沒收時，以其等│
│    │並由乙○○交付之。          │        │財產抵償之。            │
└──┴──────────────┴────┴────────────┘
┌───────────────────────────────────┐
│附表二                                                                │
├──┬─────────────┬──────────────────┤
│編號│扣案物品                  │數量                                │
├──┼─────────────┼──────────────────┤
│1   │行動電話                  │壹支（含門號0000000000號SIM卡壹張、 │
│    │                          │充電器壹個）                        │
└──┴─────────────┴──────────────────┘
┌───────────────────────────────────┐
│附表三                                                                │
├──┬─────────────┬──────────────────┤
│編號│未扣案物品                │數量                                │
├──┼─────────────┼──────────────────┤
│1   │行動電話                  │壹支（含門號0000000000號 SIM卡壹張）│
└──┴─────────────┴──────────────────┘


司法院資訊處製作；財團法人民間司法改革基金會備份。
